【裁判字號】    88,上易,2327
【裁判日期】    890222
【裁判案由】    傷害
【裁判全文】
臺灣高等法院高雄分院刑事判決          八十八年度上易字第二三二七號
    上  訴  人  臺灣高雄地方法院檢察署檢察官
    被      告  戊○○
                丁○○
    共      同
    上  訴  人
    即  被  告  甲○○
                丙○○
                乙○○
    右三人共同
右上訴人因被告等傷害案件，不服臺灣高雄地方法院八十八年度易字第三六七三號中
華民國八十八年十一月三日第一審判決（起訴案號：臺灣高雄地方法院檢察署八十八
年度偵字第一八六六號），提起上訴，本院判決如左：
      主      文
原判決關於甲○○、丙○○、乙○○部分撤銷。
甲○○、丙○○共同傷害人之身體，各處有期徒刑貳月，如易科罰金，均以佰元折
算壹日，均緩刑貳年。
乙○○傷害人之身體，處有期徒刑月，如易科罰金以佰元折算壹日。
其他上訴駁回。
      事      實
一、甲○○、丙○○、乙○○係父子關係，與其住處所屬之高雄市三民區豐裕里里長
    戊○○間因高雄市市長、市議員之政治選舉，各支持不同政黨候選人。於八十七
    年十二月五日零時十五分許之競選期間，因懷疑戊○○將其等所設置之競選宣傳
    看板拆除而心生不滿，父子三人竟夥同另一不詳姓名之成年男子，前往戊○○位
    於高雄市○○區○○街一二０號之住處，先在屋外喧囂叫，戊○○聞聲害怕，
    乃在住處二樓先打電話報警，約五分鐘後始下樓打開鐵門欲一探究竟。甲○○、
    丙○○與該不詳姓名男子即共同基於傷害之犯意，先由甲○○手持瓦斯噴霧器向
    戊○○之頭部噴氣，該不詳姓名男子則自背後抱住戊○○，讓丙○○以手毆擊戊○○頭部，致戊○○受有外傷性頭痛、噁心感之傷害。戊○○之妻己○○○見戊○○被毆打，乃趨前勸阻，乙○○竟基於傷害之故意，以手持之美工刀朝己○○○之左側腹部刺下，造成己○○○左背部裂傷壹乘零點壹公分併瘀血。
二、案經戊○○、己○○○訴由高雄市政府警察局三民第一分局報請台灣高雄地方法
    院檢察署檢察官偵查起訴。
      理      由
壹、有罪部分：
一、訊據上訴人即被告甲○○、丙○○、乙○○三人均矢口否認有右揭傷害之犯行，
    甲○○、乙○○同辯稱：伊聞聲而至，僅係站在街道中間觀看，不知發生何事，
    亦未毆打戊○○及其家人云云，丙○○則以：當日凌晨，伊因之前有看到戊○○
    在拆除看板，因而尾隨戊○○至其住處，欲與戊○○理論，惟戊○○夫婦及其子
    丁○○卻合力將伊打傷，伊並無出手打人等語置辯。
二、經查：（一）右揭事實業據告訴人戊○○及己○○○指訴綦詳，又丁○○亦在法
    院審理中供述：我一下樓，就看到我爸爸（戊○○）被三人打，我一過去，甲○○就拿鐵鎚要追我等語。告訴人戊○○之妻己○○○亦指訴稱：「我看到我先生
    （戊○○）將鐵門開起，其中一人將我先生抱住，．．三人就打我先生．．．，
    乙○○就拿美工刀從我腹背部剌下而受傷」等語。証人即承租而居住於戊○○前
    揭住處樓上之徐毅穎於原審証述稱：「我聽到外面路上有人吵架，我打開窗戶向
    路看，看到三、四個人在路上，其中有甲○○父子三人在場，我聽到有人敲打戊○○鐵捲門，並在叫中，我即下樓，曾（輝石）先將鐵捲門打開，其中一人拿
    瓦斯噴霧器向戊○○噴，另一不詳姓名之人從後面抱住戊○○，當時很亂，看不
    清楚」。參酌証人即戊○○之鄰居曾崑河於原審証述稱：十二月五日凌晨，有聽
    到甲○○父子三人在樓下我，我已將鐵門拉下不理他們，又聽到打金屬之聲音
    ，我以為是在砸機車。後來有看到他們轉到戊○○那邊去等語，足認被告甲○○
    父子三人確有於右揭時間前往戊○○之住處尋釁。參酌上情綜合研判，堪認告訴
    人己○○○、戊○○之前開指訴顯與事實相符，此外，復有高雄市立婦幼綜合醫
    院、高雄醫學院附設中和紀念醫院出具之診斷証明書二份附卷可稽，本件罪証明
    確，被告等犯行堪以認定。
三、核被告甲○○、乙○○、丙○○所為均係犯刑法第二百七十七條第一項之傷害罪
    ，被告甲○○、丙○○與不詳姓名之成年男子間就本件傷害犯行有犯意聯絡及行
    為分擔，均為共同正犯。
四、原審據以論罪科刑，固非無見，但甲○○父子三人，固有一同前往戊○○家理論
    ，但尚無確切證據足資證明彼此於事先即有共同傷害戊○○夫妻二人之犯意連絡
    ，戊○○遭毆傷，乙○○並未參與；己○○○被刺傷，係乙○○一人所為，原審
    一併論三人為共同正犯，自有未洽，且對傷害告訴人二人如係被告之共同行為，
    則究竟是連續犯，抑一行為犯數罪名，未見說明，同有未洽，該被告三人上訴否
    認犯罪，固無足取，惟原判決此部分既有可議，自應予以撤銷改判。爰審酌被告
    甲○○、乙○○、丙○○因政治選舉所支持之候選人不同而衍生嫌隙，竟深夜傷
    人，惟念戊○○受傷不重，乙○○以刀傷人，情節較重及其他一切情狀，各量處
    如主文所示之刑，並均諭知如易科罰金，以佰元折算壹日；末查被告甲○○、
    丙○○未曾受有期徒刑以上刑之宣告，有臺灣高等法院檢察署刑案記錄簡覆表在
    卷可稽，因一時思慮欠週而觸刑章，經此刑之宣告教訓後，當知所警惕而無再犯
    之虞，是本院認刑之宣告以暫不執行為適當，併諭知緩刑二年，以啟自新。
貳、無罪部分即上訴駁回部分：
一、公訴意旨另以：被告戊○○、丁○○係父子關係，於八十七年十二月五日零時十
    五分許，在高雄市○○區○○街一二０號其住處，因甲○○、丙○○、乙○○因
    競選期間懸掛看板被拆除之爭執，雙方竟大打出手，丙○○因遭戊○○、丁○○
    之毆打而受有前額瘀血四×四公分、左腹挫傷十×十公分之傷害，認被告戊○○
    、丁○○亦犯傷害罪嫌。
二、公訴人認被告戊○○、丁○○犯傷害罪，似以告訴人即本件被告丙○○之指訴、
    被告戊○○、丁○○供承及診斷証明書為論據（起訴書証據僅概括簡略記載被告
    戊○○、丁○○於偵查中坦認有互相打架之事實，惟稽遍全卷，僅發現被告戊○○、丁○○均曾供述係被告甲○○、丙○○、乙○○前往其住處毆打其等父子，
    並未曾有供認係「互相毆打」之情事，被告丁○○甚至根本未有答話，因而公訴
    人之論據並不清楚，僅能以「似認為」表明公訴人論據之意旨）。訊據被告戊○○、丁○○均堅決否認有公訴意旨所指之傷害犯行，被告戊○○辯稱：伊忽被一
    不知姓名之男子抱住，並遭甲○○父子三人攻擊，根本無還手之餘地，豈有可能
    打傷他們等語。被告丁○○辯稱：伊下樓看到我父親遭被告甲○○等人毆打，伊
    向前走過去，就被丙○○追打，並未打丙○○等語。
三、按犯罪事實應依証據認定之，無証據不得推定其犯罪事實。不能証明被告犯罪，
    即應諭知無罪之判決，刑事訴訟法第一百五十四條、第三百零一條第一項定有明
    文。又告訴人之告訴，係以使被告受刑事訴追為目的，是其陳述是否與事實相符
    ，仍應調查其他証據以資審認，最高法院五十二年台上字第一三００號判例可資
    參照。經查：告訴人丙○○於事發當日警訊初供時對於其被傷害之情節係指稱：
    伊於十一月四日十一時三十分許，看見戊○○在拆除伊所立之選舉看板，翌日零
    時十分，伊心裡想不開就前往戊○○住處理論，戊○○就拿取鎯頭往伊右臉部敲
    打，丁○○亦抬起腳對伊後腰部猛踼。當時伊父親甲○○目擊整個事件經過等語
    。惟在原審審理時則供述稱：伊看到戊○○在拆看板後，就尾隨他回家。等他進
    屋並將門關上，伊站在路上抬頭對正在二樓打電話之戊○○質問為何拆看板。我
    在路上站了十多分鍾，戊○○父子及其妻己○○○把門打開出來，戊○○拿鐵槌
    打伊，丁○○亦以腳踼伊之腹部，己○○○也拿花瓶砸伊，但未砸中。伊父親甲○○及弟弟乙○○均在家裡，全部事情經過，他們均未看見亦不知情等語。先後
    指述互核，就（一）看到被告戊○○拆看板後，是否立即尾隨至其住處理論，或
    係待至翌日，始心裡想不開而前往找戊○○理論（二）到了戊○○住處，被告戊○○究係二話不說（警訊時供述）即拿鐵槌毆打丙○○，或係在二樓打電話，約
    十幾分鍾後，始打開鐵門出來打人，（三）被告甲○○是否在場目擊事情經過情
    形，及己○○○有否參與毆打等情事均有相當程度之歧異。參酌前開有罪部分述
    及之証人曾崑河所証述係被告甲○○父子三人同時前往戊○○住處，而非丙○○
    單獨一人尾隨前往乙節，及証人己○○○、徐毅穎所証述之被告戊○○被人自後
    抱住毆打等情節以觀，足見告訴人丙○○之指訴顯有瑕疵而難採為論罪之証據，
    而證人洪茂林、陳錫雄於本院一致證稱：「有看到戊○○手上拿東西打丙○○的
    頭，另丁○○用踢，另有聽到一位女士拿花盆掉落的聲音」，按該二證人於事
    隔一年後，陳錫雄稱其於現場，洪茂林稱其於丙○○家，二人所處位置不同，然
    所證情節、描述方式均相同，不無經過溝通，難予採信，況丙○○於警訊時，供
    稱戊○○拿鎯頭打其右臉頰，丁○○拾起從其左後腰猛踢，核與診斷書記載前
    額瘀血、左腹挫傷不符，故上述證據不足認定被告戊○○、丁○○有傷害犯行，
    此外又查無其他任何積極之證據，足認被告有上述犯行，因此原審以不能證明被
    告犯罪而諭知無罪之判決，核無不合，檢察官上訴意旨，仍執前詞，指摘原判決
    此部分不當，為無理由，應予駁回。
據上論結，應依刑事訴訟法第三百六十八條、第三百六十九條第一項前段、第三百六
十四條、第二百九十九條第一項前段、刑法第二百七十七條第一項、第二十八條、第
四十一條、第七十四條第一款、罰金罰鍰提高標準條例第一條前段、第二條，判決如
主文。
本案經檢察官朱文彬到庭執行職務。
中    華    民    國     八十九     年       二       月     二十二     日
                              臺灣高等法院高雄分院刑事第六庭
                                  審判長法官  陳吉雄
                                        法官  周賢銳
                                        法官  江泰章
右正本證明與原本無異。
不得上訴。
                                      書記官  黃一秋
中    華    民    國     八十九    年       二       月     二十四     日
附錄：本判決論罪科刑法條：
刑法第二百七十七條第一項：
傷害人之身體或健康者，處三年以下有期徒刑，拘役或一千元以下罰金。
                                                                        Ｂ


司法院資訊處製作；財團法人民間司法改革基金會備份。
